【裁判字號】    99,簡上,580
【裁判日期】    990928
【裁判案由】    竊盜
【裁判全文】
臺灣桃園地方法院刑事判決             99年度簡上字第580號
上  訴  人
即  被  告  乙○○
上列上訴人即被告因竊盜案件，不服本院於民國99年5 月20日所
為之99年度壢簡字第573 號刑事簡易判決（聲請簡易判決處刑案
號：98年度偵字第22241 號、第23321 號），提起上訴，本院管
轄第二審之合議庭判決如下：
    主  文
原判決撤銷。
乙○○意圖為自己不法之所有，而侵占遺失物，處罰金新臺幣壹
萬元，如易服勞役，以新臺幣壹仟元折算壹日；又意圖為自己不
法之所有，而侵占遺失物，處罰金新臺幣壹萬元，如易服勞役，
以新臺幣壹仟元折算壹日。應執行罰金新臺幣壹萬捌仟元，如易
服勞役，以新臺幣壹仟元折算壹日。
    事  實
一、乙○○前因毒品、違反動產擔保交易法及贓物等案件，先後
    經本院以94年度易字第1547號、95年度桃簡字第1472號、95
    年度桃簡字第1642號、95年度桃簡字第2956號、95年度桃簡
    字第3117號、96年度桃簡字第28號、96年度桃簡字第1987號
    判決，分別判處有期徒刑4 月、6 月、6 月、4 月、6 月、
    6 月、4 月確定，上開7 罪並分別經本院裁定減刑及定應執
    行刑後入監接續執行，而於民國97年4 月1 日縮短刑期執行
    完畢出監（本案不構成累犯）。詎其猶不知悔改，於98年1
    月25日中午12時起至同日下午2 時57分前其間某不詳時點，
    在桃園縣中壢市龍岡地區某不詳處所，拾獲甲○所遺失之SO
    NY ERICSSON 廠牌、K530I 型號行動電話乙支（序號：0000
    0000000000000 號，甲○於98年1 月25日中午12時至13時許
    ，在桃園縣中壢市龍岡地區發現遺失），竟意圖為自己不法
    之所有，基於易持有為所有之意思，將之侵占入己；另於98
    年3 月底某日起至同年4 月10日前其間某不詳時點，在桃園
    縣中壢市區某不詳處所，拾獲丙○○○所遺失之SONY ERICS
    SON 廠牌、W610型號行動電話乙支（序號：00000000000000
    0 號，丙○○○於98年3 月底某日，在桃園縣中壢市區發現
    遺失），竟意圖為自己不法之所有，基於易持有為所有之意
    思，將之侵占入己。其後於98年4 月10日，乙○○將上開行
    動電話2 支變賣予址設桃園縣中壢市○○路86號尋易通訊行
    不知情之負責人張賢錦，得款共計新臺幣（下同）2,900 元
    （K530I 型號行動電話變賣1,700 元；W610型號行動電話變
    賣1,200 元），嗣於98年8 月22日中午12時54分許，經警循
    線查獲。
二、案經桃園縣政府警察局中壢分局報告臺灣桃園地方法院檢察
    署檢察官偵查後聲請簡易判決處刑。
    理  由
一、證據能力方面：
    按被告以外之人於審判外之言詞或書面陳述，除法律有規定
    者外，不得作為證據，刑事訴訟法第159 條第1 項固定有明
    文；惟被告以外之人於審判外之陳述，雖不符同法第159 條
    之1 至159 條之4 之規定，而經當事人於審判程序同意作為
    證據，法院審酌該言詞陳述或書面陳述作成時之情況，認為
    適當者，亦得為證據。又當事人、代理人或辯護人於法院調
    查證據時，知有第159 條第1 項不得為證據之情形，而未於
    言詞辯論終結前聲明異議者，視為有前項之同意，同法第15
    9 條之5 亦定有明文。另鑑於採用傳聞證據排除法則之重要
    理由之一，係因傳聞證據未經當事人之反詰問予以覈實，若
    當事人願放棄對原供述人之反對詰問時，原則上即可承認該
    傳聞證據之證據能力。經查，本件公訴人及被告乙○○就本
    件後引之各項人證及書證，迄於言詞辯論終結前均未就證據
    能力部分聲明異議，而本院審酌此部分證據均無違法取證及
    證明力明顯過低之瑕疵，亦認以之作為證據為適當，故依諸
    上開規定及說明，認此部分證據均具有證據能力。
二、事實認定方面：
    訊據上訴人即被告乙○○固坦承於98年4 月10日，將上開行
    動電話2 支變賣予尋易通訊行並得款2,900 元之事實，惟矢
    口否認有何侵占遺失物之犯行，並辯稱：該2 支行動電話伊
    係向友人丁○○所購買云云。惟查：
(一)、證人即被害人甲○於警詢時證述：伊於98年1 月25日中午12
    時至13時許，在中壢市龍岡地區遺失SONY ERICSSON 廠牌、
    K530I 型號行動電話乙支（序號：00000000000000000 號）
    ，可能因伊穿著短褲，口袋較淺故不慎掉落等語明確（見98
    年度偵字第22241 號偵查卷第14頁至第15頁）；另證人即被
    害人丙○○○於偵訊時證稱：伊於98年3 月底從觀音鄉大潭
    坐公車到中壢，在中壢市下車後，發現伊所有之手機不見了
    （SONY ERICSSON 廠牌、W610型號行動電話，序號：000000
    000000000 號），不知道是在公車上被偷還是自己不小心掉
    在車上，在公車上伊將手機放在褲子口袋中，並沒有見到任
    何人取走該手機，在公車上時也沒有使用該手機，手機一直
    都是放在褲子口袋中等語屬實（見98年度偵字第23321 號偵
    查卷第38頁至第39頁）。是由上揭證人之證詞，足見證人甲○及丙○○○確實分別於前開時、地遺失渠等所有之K530I
    、W610型號行動電話各1 支，該2 支行動電話係屬遺失物乙
    節，應堪認定。至證人丙○○○雖於警詢時指述：伊所有之
    W610型號手機於98年3 月底左右從觀音鄉大潭坐公車至中壢
    時，在中壢市區失竊云云（見98年度偵字第23321 號偵查卷
    第14頁），然其後於偵訊時其已明白陳述：僅於上揭時、地
    發現手機不見，不知原因為何等情，是其於警詢時單純臆測
    其行動電話遭竊之證詞，尚難採信，附此敘明。
(二)、又證人甲○於前開時、地遺失之K530I 型號行動電話，旋即
    於同日下午2 時57分42秒，經置入門號0000000000號之SIM
    卡發話使用，而該門號於上揭時段聲請使用人為陳進益等節
    ，有通聯調閱查詢單2 份附卷可佐（見98年度偵字第22241
    號偵查卷第19頁至第25頁）。復由證人陳進益於偵訊時證述
    ：0000000000號之門號為其申辦，這支號碼辦出來後，伊因
    為繳不出手機費用，在去年（98年）過年就賣給乙○○，乙○○家住在平鎮市，偵查卷內之K530I 、W610型號行動電話
    伊均無看過，伊沒見過本案之SONY廠牌、K530I 型號行動電
    話等語（見98年度偵字第22241 號偵查卷第55頁至第56頁）
    ，再參以上揭門號於98年1 月25日下午2 時57分42秒之通聯
    記錄基地台位址（桃園縣平鎮市○○路161 巷20號）距離被
    告住處（桃園縣平鎮市○○路81巷6 弄34號）僅數個巷口，
    距離甚近等情，堪認被告確實於甲○遺失該K530I 型號行動
    電話後，隨即拾獲並置入上開門號SIM 卡使用。且由證人甲○遺失該行動電話至前揭SIM 卡置入該行動電話使用僅區區
    1 至2 小時之久乙情，亦可徵被告於本院審理時辯稱：本案
    K530I 型號行動電話為其向丁○○購入後，再轉借予陳進益
    ，陳進益使用時有將0000000000號之門號SIM 卡插入該行動
    電話使用云云（見本院簡上字卷第43頁背面），顯不可採。
(三)、而前開2 支行動電話，均經被告於98年4 月10日攜至址設桃
    園縣中壢市○○路86號之尋易通訊行變賣得款共計2,900 元
    （K530I 型號行動電話變賣1,700 元；W610型號行動電話變
    賣1,200 元）之事實，亦據證人即尋易通訊行負責人張賢錦
    於警詢時證述屬實，並有中古行動電話買賣契約暨切結書2
    紙及行動電話照片6 張附卷可參（見98年度偵字第22241 號
    偵查卷第16頁至第18頁、第27頁，98年度偵字第23321 號偵
    查卷第16頁至第18頁、第23頁）。是足認被告應係於取得前
    揭被害人遺失之2 支行動電話後，予以據為已有，並將之轉
    賣變現等情，應可認定。
(四)、至被告辯以上開2 支行動電話係向友人丁○○所購買云云，
    惟觀諸被告於警詢時先辯稱：該2 支行動電話均為其於98年
    4 月初向丁○○所購買，地點是在桃園縣中壢市○○○路消
    防隊旁公園內，K530I 型號行動電話以2,000 元、W610型號
    行動電話是1,500 元購入云云（見98年度偵字第22241 號偵
    查卷第4 頁，98年度偵字第23321 號偵查卷第4 頁）；其於
    偵訊時則改稱：於98年農曆過年左右，伊同時向丁○○購買
    K530I 及W610型號行動電話2 支，K530I 以2,500 元、W610
    以2,000 元購入，伊是付現金給丁○○云云（見98年度偵字
    第23321 號偵查卷第49頁）；復其於99年8 月24日本院審理
    時則稱：K530I 型號行動電話係伊於98年過年除夕時向丁○○以2,000 元所購買，W610型號行動電話係於98年3 月底向
    丁○○以2,500 元所購買，這2,500 元伊未付清，還欠丁○○1,500 元云云（見本院簡上字卷第43頁背面）；其於同年
    9 月7 日本院審理時又改稱：K530型號之行動電話是伊以2,
    000 元向丁○○所購買，W610型號行動電話是98年3 月底或
    4 月初以2,500 元向丁○○所購買，但伊還欠丁○○1,000
    元，地點是在丁○○所居住的大廈云云（見本院簡上字卷第
    51頁）。則被告就其究竟係於何時、何地以何價格向丁○○
    購入系爭2 支行動電話等節，前後供詞不一，而被告若係以
    正當途徑取得系爭2 支行動電話，何以無法據實合理供述其
    取得前開行動電話之方式與詳情，是被告上揭辯詞，實難採
    信。
(五)、再者，據證人丁○○於偵訊時證述：沒有見過偵查卷所附之
    手機照片，也沒有賣過手機給乙○○過等語明確（見98年度
    偵字第23321 號偵查卷第40頁）；復其於本院審理時具結證
    稱略以：98年農曆過年時，伊有賣過3 支手機給「邵君」，
    交付手機給「邵君」時被告有在場，但伊是賣手機給「邵君
    」，不是賣給被告，本件涉案的2 支手機伊都沒有看過（當
    庭經審判長提示偵查卷內之前開2 支行動電話照片），伊賣
    給邵君的3 支手機中也沒有這2 支等語屬實（見本院簡上字
    卷41頁至第43頁背面），益徵被告上開所辯，顯係卸責之詞
    ，而難遽採。
(六)、另被告聲請傳喚其友人賴淑蘭出庭作證其確實係向丁○○購
    入前開2 支行動電話，惟查，被告稱其系爭2 支行動電話係
    向丁○○所購買之辯詞，已有上述與事證有悖且難以採信之
    瑕疵，再者，被告亦自陳其購買行動電話時賴淑蘭並不在場
    ，是由被告向賴淑蘭轉述整件事情等語（見本院簡上字卷第
    49頁背面），是以證人賴淑蘭並未親眼見聞被告取得系爭2
    支行動電話之經過，而是聽聞被告轉述，則其證詞之可信性
    自有疑義，故本院認尚無調查之必要，併此敘明。
(七)、綜上所述，被告所辯顯係事後卸責之詞，均不足採信，本件
    事證明確，被告侵占遺失物之犯行，洵堪認定，應依法論科
    。
三、法律適用方面：
(一)、本件被告所侵占之行動電話，係被害人甲○、丙○○○分別
    於上開時間在中壢市龍岡地區及中壢市區所遺失，而甲○及
    丙○○○亦非短暫離去而仍處於持有該物之狀態，是該行動
    電話2 支概念上應屬「遺失物」無疑，是核被告所為，均係
    犯刑法第337 條之侵占遺失物罪。
(二)、檢察官雖起訴被告係犯刑法第320 條第1 項之竊盜罪，惟被
    告堅決否認有何竊取上揭2 支行動電話之犯行。查被告固於
    98年1 月25日下午2 時57分42秒起有使用甲○所有之K530I
    型號行動電話之事實，亦有於同年4 月10日持前開甲○所有
    之K530I 型號行動電話及丙○○○所有之Ｗ610 型號行動電
    話至尋易通訊行變賣之事實，然證人甲○已明確證述其所有
    之K530I 型號行動電話為其所不慎遺失，證人丙○○○亦證
    稱其所有W610型號之行動電話不知是遭竊或是其不慎遺失，
    其未見到有任何人竊取該行動電話等情，則被告取得該2 支
    行動電話之可能原因，非僅一端，公訴人所舉之前揭人證及
    文書證物，僅能證明K530I 型號行動電話為甲○所遺失、W6
    10型號行動電話可能係丙○○○所遺失或遭竊，及證明被告
    持該2 支行動電話至通訊行變賣等相關查獲過程，然實無法
    證明何為下手行竊之人，亦無足證明上開2 支行動電話遭竊
    取之經過等相關情節。雖被告辯稱其係向丁○○購買該2 支
    行動電話等辯詞有前述難以盡信之情形，然尚不得僅以被告
    於事後有使用系爭2 支行動電話及將之變賣之客觀狀態，即
    逕論被告係竊取被害人財物之人。本件被告既堅決否認竊取
    被害人甲○及丙○○○之財物，又無其他積極證據足認被告
    為行竊之人，自難認被告有公訴人所指之竊盜犯行。再按侵
    占遺失物之行為人，對該物並未先具有委任管理等持有之關
    係，此與其他類型之侵占罪不同，而與「竊盜罪」相同，且
    所謂「侵占」與「竊盜」，俱以不法手段占有領得財物，其
    客觀構成要件之主要事實雷同，二罪復同以為自己或第三人
    不法之所有為主觀要件，同以他人之財物為客體，同為侵害
    財產法益之犯罪，罪質尚無差異，應認為具有同一性（最高
    法院86年度台非字第187 號判決意旨可資參照）。是檢察官
    起訴法條雖屬有誤，惟起訴之事實與本院認定之犯罪事實，
    因其基本社會事實同一，本院自得審理，並予變更起訴法條
    。
(三)、被告先後2 次犯行，在時間及空間上皆明顯可分，自各具獨
    立性且出於個別犯意為之，應予分論併罰。
(四)、原審以被告犯罪事證明確，予以論罪科刑，固非無見，惟被
    告應構成侵占遺失物罪，業如上述，原審論以被告竊盜罪，
    即有未洽，被告提起本件上訴，雖無理由，惟原判決既有上
    開可議，仍屬無可維持，應由本院將原判決撤銷改判。
(五)、爰審酌被告為圖小利而為本件犯行，漠視他人財產權利，所
    為誠屬不該，其犯罪手段尚屬平和，且本件被害財物非鉅，
    被害人所受之損害尚非嚴重，惟被告素行不良，有事實欄所
    載之徒刑執行情形等前科（此有臺灣高等法院被告前案紀錄
    表在卷可參，然本件被告所犯刑法第337 條侵占遺失物罪，
    非有期徒刑以上之罪，故無從論以累犯），且其犯後否認犯
    行，態度不佳等一切情狀，分別量處如主文所示刑，並均諭
    知易服勞役之折算標準，暨定其應執行之刑，復就所定之應
    執行刑諭知易服勞役之折算標準。
據上論斷，應依刑事訴訟法第455 條之1 第1 項、第3 項、第36
9 條第1 項前段、第364 條、第299 條第1 項前段、第300 條，
刑法第337 條、第42條第3 項、第51條第7 款，刑法施行法第1
條之1 第1 項、第2 項前段，判決如主文。
本案經檢察官簡方毅到庭執行職務
中    華    民    國    99    年    9     月    28    日
                      臺灣桃園地方法院刑事第四庭
                          審判長法  官  張淑華
                                法  官  林宜靜
                                法  官  張宇葭
以上正本證明與原本無異。
本件不得上訴。
                                書記官  高  平
中    華    民    國    99    年    9     月    28    日

司法院資訊處製作；財團法人民間司法改革基金會備份。
